【裁判字號】    98,抗,179
【裁判日期】    980828
【裁判案由】    聲明異議
【裁判全文】
臺灣高等法院臺南分院民事裁定    98年度抗字第179號
抗  告  人  新加坡商星展銀行股份有限公司
法定代理人  甲○○
相  對  人  永璟實業股份有限公司
兼  法  定
代  理  人  乙○○
抗告人因與相對人間給付借款強制執行事件，對於中華民國98
年7月20日臺灣臺南地方法院98年度事聲字第42號裁定提起抗告
，本院裁定如下：
    主  文
抗告駁回。
抗告程序費用新台幣壹仟元由抗告人負擔。
    理  由
一、按「不動產所有人設定抵押權後，於同一不動產上固得設定
    地上權或其他權利。但其抵押權不因此而受影響。」，民法
    第866條定有明文。因之，不動產所有人設定抵押權後，如
    與第三人訂立租賃契約而致抵押物之價金有所影響，該租賃
    契約對於抵押權人不生效力，抵押權人因屆期未受清償，聲
    請拍賣抵押物時，執行法院自可依法以無租賃狀態逕予執行
    ，亦有司法院院字第1446號解釋，可資參照。惟第三人若於
    設定抵押權之前，即已承租並占有使用該抵押物，則縱因租
    賃關係之存在而對抵押物之價金有所影響，依反面解釋，抵
    押權人並無聲請除去該租賃關係之權。
二、抗告意旨略以：原法院98年度事聲字第42號裁定中第四點第
     (三)項敘述「本院97年度執字第20425號強制執行事件，原
    係由債權人京城商業銀行對債務人乙○○及鄭秀美2人之財
    產為強制執行，其執行債務人僅為乙○○及鄭秀美2人，抗
    告人係因他案 (97年度執字第52510號)另對永璟公司、乙○
    ○、鄭秀美及廖錦杭等人之財產聲請強制執行，其中就債務
    人乙○○部分，因執行標的物與97年度執字第20425號之標
    的物相同 (即系爭不動產)，故併入97年度執字第20425號案
    件辦理，其餘債務人部分，尚無併案執行之問題。抗告人於
    民國97年10月30日提出併案強制執行聲請狀，雖將永璟公司
    一併列為債務人，惟並無任何聲請執行永璟公司財產之記載
    ，執行法院亦無對永璟公司予以併案執行之可能」，忽略永
    璟公司及其負責人乙○○均為抗告人聲請強制執行所列之債
    務人，且查封標的之所有權人亦為債務人永璟公司之法定代
    理人，具有管領之力，依強制執行法第99條規定，永璟公司
    為債務人之一，即應解除其占有，於拍定後點交予買受人云
    云。
三、經查：
  (一)訴外人京城商業銀行以原法院96年度促字第37778號支付命
    令及確定證明書為執行名義，聲請對相對人乙○○所有坐落
    台南縣仁德鄉○○段403地號及其地上24號建號 (即門牌台
    南縣仁德鄉○○路256巷22弄3號，下稱系爭不動產)及訴外
    人鄭秀美等2人之其他財產為強制執行，經原法院以97年度
    執字第20425號受理在案。嗣後抗告人另以原法院96年度促
    字第34883號支付命令及其確定證明書為強制執行名義，對
    相對人永璟公司、乙○○、訴外人鄭秀美等人財產聲請強制
    執行，業經原法院97年度執字第52510號受理，其中就相對
    人乙○○部分，因執行標的物與97年度執字第20425號之標
    的物相同 (即系爭不動產)，故併入97年度執字第20425號案
    件辦理。
  (二)本案拍賣相對人乙○○所有之「臺南縣仁德鄉○○村○○路
    256巷22弄3號」房屋，有無出租，茲依相對人永璟公司98年
    2月9日所提出之92年度至96年度各類所得扣繳暨免扣繳憑單
    ，其上記載所得人為「乙○○」，所得所屬年月分別為「自
    92年5月至92年12月」、「自93年1月至93年12月」、「自94
    年1月至94年12月」、「自95年1月至95年12月」、「自96年
    1月至96年12月」，租賃房屋地址為「臺南縣仁德鄉○○村
    ○○路256巷22弄3號」（即系爭執行標的建物之門牌），格
    式代號「51」（即租賃所得之代號），每年給付總額「24,
    000元」，核與原審法院函查財政部台灣省南區國稅局新化
    稽徵所，相對人永璟實業股份有限公司93至96年度營利事業
    所得稅結算申報資料，依該所函覆檢送之資產負債表所示相
    對人永璟公司每年有租金支出2萬4000元相符。此外，抗告
    人於97年5月16日之呈報狀亦載明「現場查訪後得知，系爭
    房屋目前出租與第三人永璟公司使用，且債務人乙○○也居
    住在此」，堪認相對人永璟公司於92年5月即已開始承租系
    爭房屋，此項永璟公司承租時間，應在系爭不動產設定抵押
    權之前。至於抗告人主張「依系爭不動產於93年7月設定不
    動產抵押權時，相對人乙○○曾於抵押設定契約書之約定書
    聲明「系爭不動產，目前確係自住用，無任何出租等情事」
    ，惟此項約定書係屬定型化之契約內容，且與實際現況不符
    ，自無足採。
  (三)另查，相對人乙○○係於93年7月13日將系爭不動產設定最
    高限額新台幣600萬元抵押權予抗告人，並於同年7月15日設
    定登記完畢各情，此有強制執行聲請狀2份、抵押權設定契
    約書、土地及建物登記第二類謄本附執行卷可按，足認系爭
    不動產其租賃關係成立於本件抵押權設定登記之前，依上說
    明，抗告人（扺押權人）聲請除去該租賃關係進行拍賣，於
    法無據，不應准許。
  (四)抗告人另辯稱「相對人乙○○係永璟公司之法定代理人，具
    有實際上之管領力，依強制執行法第99條規定，永璟公司既
    同為本案債務人，應解除永璟公司之占有」云云。按公司係
    法人組織，具有一定之人格，此與代表公司之法定代理人，
    係不同之權利義務主體。至於相對人永璟公司雖同為本案債
    務人，惟並無任何財產可供執行，其對系爭不動產之租賃權
    亦非本案執行之對象，抗告人請求依強制執行法第99條規定
    ，解除永璟公司依租賃契約占有使用系爭租賃物之權利，洵
    無理由。
四、綜上所述，永璟公司承租系爭不動產，係在系爭不動產設定
    抵押權之前，應受民法關於租賃權之保護，抗告人（抵押權
    人）聲請除去該租賃關係進行拍賣，於法無據，原審裁定駁
    回抗告人之異議，尚無違誤，抗告意旨指摘原裁定不當，求
    予廢棄，為無理由，應予駁回。
結論：本件抗告為無理由，依強制執行法第30條之1、民事訴訟
法第495條之1、第449條第1項、第95條、第78條，裁定如主文。
中    華    民    國    98    年    8     月    28    日
                  民事第三庭    審判長法  官  陳光秀
                                      法  官  莊俊華
                                      法  官  曾平杉
上為正本係照原本作成。
不得再抗告。
中    華    民    國    98    年    8     月    28    日
                                      書記官  葉秀珍


司法院資訊處製作；財團法人民間司法改革基金會備份。
